臺灣高等法院刑事裁定
111年度抗字第1383號
抗  告  人  臺灣新北地方檢察署檢察官
受  刑  人  鄭政忠


上列抗告人因聲請撤銷緩刑案件，不服臺灣新北地方法院中華民
國111年7月11日裁定（111年度撤緩字第197號），提起抗告，本
院裁定如下：
    主  文
原裁定撤銷，發回臺灣新北地方法院。                     
    理  由
一、原聲請意旨略以：受刑人鄭政忠因公共危險案件(不能安全
    駕駛動力交通工具罪)，經臺灣桃園地方法院以110年度桃交
    簡字第595號判決處有期徒刑3月，併科罰金新臺幣(下同)3
    萬元，並應自判決確定日起6個月內向國庫支付3萬元，於民
    國(下同)110年5月10日確定，嗣臺灣桃園地方檢察署函請受
    刑人履行該判決所附之條件，仍未報到執行，違反刑法第74
    條第2項第4款規定，情節重大，原宣告之緩刑難收其預期效
    果，而有執行刑罰之必要，合於刑法第75條之1第1項第4款
    所定得撤銷緩刑宣告之原因，爰依刑事訴訟法第476條規定
    聲請撤銷。
二、原裁定駁回檢察官之聲請，意旨略以：　　
  ㈠受刑人上開公共危險案所受判決，於110年4月6日送達於受刑
    人戶籍地（臺東縣○○鄉○○村○○○00○0號），因未會晤本人亦
    無受領文書之同居人或受僱人，而寄存於臺東縣警察局成功
    分局寧埔派出所；又於110年3月30日送達於受刑人於偵查陳
    報之居所地(新北市○○區○○路0段00號6樓)，因獲會晤本人，
    將文書交與有辨別事理之受僱人「傳奇大院社區管理中心」
    。
　㈡經警員查訪結果，受刑人未居住於戶籍地，該住戶為受刑人
    之舅舅、舅媽，均表示未與受刑人聯繫，僅將戶籍設在該處
    而已。至於居所地部分，受刑人未居住於該址，該址住戶劉
    育雅表示受刑人係其前員工，一開始即未住在該處，而係在
    林口的工廠，後來也沒有提離職，就自己把東西打包離開，
    很難說正確離職日，但退保日係110年3月8日等語。　
　㈢受刑人既未居住於戶籍地，上開判決寄存送達於該地派出所
    ，應不生合法送達之效力，又受刑人於110年3月8日已未居
    住於居所地，檢察官未命受刑人限制住居於該址，上開判決
    之補充送達(由「傳奇大院社區管理中心」收受)不生合法送
    達效力。受刑人所在地顯然不明，判決未依刑事訴訟法第59
    條第1款為公示送達，尚未確定，無從起算緩刑期間，受刑
    人即無依聲請意旨所指未於原判決確定日起6個月內向國庫
    支付3萬元，而違反刑法第74條第2項第4款規定之情形。
二、檢察官抗告意旨略以：
　㈠依刑事訴訟法第62條、民事訴訟法第136條第1項、第137條、
    第138條第1項、第2項規定及參照最高法院107年度台非字第
    71號判決、90年度台非字第133號判決意旨，送達僅須符合
    對被告之住、居所、事務所、營業所之一處所為送達、寄存
    送達或補充送達之規定，即屬合法傳喚被告，而不以同時對
    被告之住、居所、事務所、營業所等處併為傳喚通知為必要
    。而寄存送達自寄存之日起，經10日發生效力，此因應受送
    達人未必能即時領取訴訟文書而知悉內容，故特設此規定以
    保障其權益，非謂其未領取即不生合法送達之效力。又按被
    告為接受文書之送達，應將其住居所或事務所向法院或檢察
    官陳明，如在法院所在地無住、居所或事務所者，應陳明以
    在該地方住居所或事務所之人為送達代收人。
　㈡本件受刑人於偵審程序中，除原戶籍地址外，僅陳報其居所
    為新北市○○區○○路0段00號6樓，其戶籍地址既未遷移至戶政
    事務所，則郵差至臺東縣○○鄉○○村00鄰○○○00○0號送達訴訟
    文書時，未能會晤本人、同居人或受僱人而為寄存送達，僅
    係現實上該時間點本人、同居人或受僱人正好外出而不在該
    址，而無從遽認受刑人已遷移而行方不明，否則寄存送達之
    規定形同具文。受刑人既未陳明有何其他地址，亦表示居所
    地為能領受相關訴訟文書之址，桃園地院就此址為補充送達
    ，應已生送達之效力，若以嗣後查訪即否定寄存送達即補充
    送達之效力，有倒果為因之嫌，於目前司法實務上，均無送
    達前應確認被告、受刑人或其他當事人實際上究居住於何處
    之規定，若採原審裁定之見解，似認司法實務上大量寄存送
    達及補充送達均不生送達之效力，是否妥適，應有再行審酌
    之必要。
　㈢又刑事訴訟法第59條規定之公示送達，係法律上視為已經送
    達，並非真實送達，為保障應受送達人權益，必先有不能依
    補充送達、寄存送達、留置送達或囑託送達等其他方法送達
    之情形，始得為之。實務上第二審法院為確保合法傳喚通知
    ，俾於無正當理由不到庭時，得依刑事訴訟法第371條規定
    ，不待其陳述，逕行判決，或有將審理期日傳票，按被告陳
    明之送達處所及戶籍地址，併為郵務送達及公示送達者，此
    就審判效能而言，固無不可；然併行郵務及公示送達時，如
    已合法補充送達、寄存送達或留置送達而生送達效力，即難
    謂仍合於公示送達之法定要件，應認法院為送達審理期日傳
    票併行之該次公示送達不生效力，自無從據此於嗣後送達判
    決正本時逕為公示送達，而仍應依一般送達規定，按被告向
    法院陳明之地址為送達，方為適法，有最高法院106年度台
    抗字第746號裁定意旨可資參照。本件原判決就戶籍地址、
    居所地址既已分別為寄存送達及補充送達，均已生合法送達
    效力之情形，若再為公示送達，其公示送達實為贅舉，原裁
    定認受刑人於原判決時已處於行方不明之情形，恐有誤會。
三、按違反刑法第74條第2項第1款至第8款所定負擔情節重大者
    ，足認原宣告之緩刑難收其預期效果，而有執行刑罰之必要
    者，得撤銷其宣告，同法第75條之1第1項第4款定有明文。
    又刑事訴訟文書之送達，除刑事訴訟法有特別規定外，依刑
    事訴訟法第62條所定，準用民事訴訟法第137條第1項規定，
    送達於住居所、事務所或營業所，不獲會晤應受送達人者，
    得將文書付與有辨別事理能力之同居人或受僱人，以為補充
    送達（最高法院108年度台抗字第1468號裁定意旨參照）。
    再按於應送達處所不獲會晤應受送達人時，亦無受領文書之
    同居人或受僱人時，得將文書寄存送達地之自治或警察機關
    並作送達通知書，黏貼於應受送達人之住居所、事務所或營
    業所門首，以為送達；寄存送達，自寄存之日起，經10日發
    生效力；刑事訴訟法第62條準用民事訴訟法第138條第1項、
    第2項規定至明。倘應送達被告之判決書經合法寄存送達，
    即應依上述規定起算上訴期間，除應受送達人如於寄存送達
    發生效力前領取寄存文書者，應以實際領取時為送達之時外
    ，於寄存送達發生效力後，不論應受送達人何時領取或實際
    有無領取，於合法送達之效力均不生影響（最高法院109年
    度台抗字第698號裁定意旨參照）。
四、經查：
  ㈠本件受刑人因公共危險案件，經臺灣桃園地方法院110年度桃
    交簡字第595號判處有期徒刑3月，併科罰金3萬元，緩刑2年
    ，並應自判決確定日起6個月內向國庫支付3萬元，該判決分
    別於110年4月6日送達於受刑人戶籍地，因未會晤本人亦無
    受領文書之同居人或受僱人，而寄存於臺東縣警察局成功分
    局寧埔派出所，又另於110年3月30日送達受刑人之居所，有
    送達證書在卷可稽。倘若上開送達均合法，該判決至遲於11
    0年5月間即已確定，受刑人應自確定時起6個月內履行緩刑
    所附條件，即向公庫支付3萬元，惟經依法通知，受刑人未
    遵期履行，檢察官以受刑人違反刑法第74條第2項第4款之規
    定，向原法院聲請撤銷緩刑之宣告，於法尚非無據。
　㈡原法院以上開判決送達受刑人未居住之戶籍地，不生合法送
    達效力，判決尚未確定之理由，認受刑人無違反刑法第74條
    第2項第4款規定之情形，駁回本件聲請，雖非無見。惟依原
    裁定理由三、㈠記載，上開判決經於110年3月30日送達於受
    刑人於偵查陳報之居所地(新北市○○區○○路0段00號6樓)，「
    因獲會晤本人」，將文書交與有辨別事理之受僱人「傳奇大
    院社區管理中心」，卷附送達證書記載「未獲會晤本人」，
    究竟實情如何？倘若會晤本人，何以將判決交付受僱人？或
    係誤寫？依原裁定所載，該址係受刑人於偵查中自行陳報，
    受刑人之僱主劉育雅於原法院電詢時承認受刑人將戶籍寄在
    該處，可見受刑人係獲得劉育雅之同意以該址為送達地，則
    法院將判決送達至該址，並由受僱人代收，難謂不合法。而
    依110年8月30日之警員查訪紀錄，受查訪人劉育雅稱受刑人
    未確實居住該址，但有聯絡(電話)方式。依卷附送達至該址
    之證書記載，受僱人簽收之日期為110年3月30日，距劉育雅
    受查訪日已有5月，若劉育雅於當時仍與受刑人有聯絡，則
    受刑人是否行蹤不明致受僱人未能將判決轉交受刑人，即非
    無疑。至劉育雅於原法院電詢時稱不確定受刑人離職正確日
    期，退保日則是110年3月8日云云，但劉育雅前既稱於110年
    8月30日與受刑人有聯絡，即不得遽以推斷受刑人在該判決
    送達前已行蹤不明而送達不合法。該判決究有無合法送達，
    此關乎該判決是否確定，受刑人有無未遵判決所定負擔而應
    撤銷緩刑宣告，自有詳查之必要，原裁定逕行駁回本件聲請
    ，檢察官之抗告意旨指摘不當，非無理由，應由本院將原裁
    定撤銷，發回原法院調查後另為妥適之處理。
據上論斷，應依刑事訴訟法第413條前段，裁定如主文。
中　　華　　民　　國　　111 　年　　9 　　月　　19　　日
                  刑事第九庭  審判長法　官   潘翠雪
                                    法　官   陳俞婷
                                    法　官   陳筱珮 
以上正本證明與原本無異。
不得再抗告。
                                    書記官   董佳貞
中　　華　　民　　國　　111 　年　　9 　　月　　19　　日